【裁判字號】    97,訴,3304
【裁判日期】    971224
【裁判案由】    違反毒品危害防制條例
【裁判全文】
臺灣彰化地方法院刑事判決              97年度訴字第3304號
公  訴  人  臺灣彰化地方法院檢察署檢察官
被      告  甲○○  24歲民.
                    （另案羈押於臺灣彰化看守所）
上列被告因違反毒品危害防制條例案件，經檢察官提起公訴（97
年度毒偵字第4309號），本院依簡式審判程序判決如下：
    主  文
甲○○施用第一級毒品，累犯，處有期徒刑柒月。
    事  實
一、甲○○前因施用毒品案件，經國防部中部地方軍事法院以94
    年度臺審字第140 號判決處有期徒刑1 年2 月確定，經送監
    執行，於民國95年8 月24日縮短刑期期滿執行完畢。其前因
    施用毒品案件，經國防部中部地方軍事法院以93年度臺裁字
    第125 號裁定送觀察、勒戒後，因評定無繼續施用毒品傾向
    執行完畢釋放，並由國防部中部地方軍事法院檢察署檢察官
    於93年11月3 日以93年度中檢字第3693號為不起訴處分確定
    。仍不知警惕，復於上開觀察、勒戒執行完畢釋放後5 年內
    ，基於施用第一級毒品海洛因之犯意，於97年10月6 日上午
    10時許，在其彰化縣鹿港鎮○○路322 號住處房間內，將海
    洛因摻水混合後，以注射針筒注射體內之方式，施用海洛因
    1 次。嗣於同日晚間9 時45分許，為警查獲其另涉犯竊盜案
    件時，自動向彰化縣警察局鹿港分局海埔派出所警員陳清富
    等人自首其上開施用第一級毒品犯行，主動接受裁判。
二、案經彰化縣警察局鹿港分局報告臺灣彰化地方法院檢察署檢
    察官偵查起訴。
    理  由
一、被告甲○○所涉為死刑、無期徒刑、最輕本刑為3 年以上有
    期徒刑或高等法院管轄第一審案件以外之罪，並於本院行準
    備程序時就被訴事實為有罪之陳述，本院合議庭依刑事訴訟
    法第273 條之1 第1 項規定，裁定改由受命法官獨任行簡式
    審判程序，先予敘明。
二、上揭犯罪事實業據被告於警詢、檢察事務官詢問及本院審理
    時坦承不諱（見偵卷第4 、14頁、本院97年12月10日準備程
    序及審判筆錄），經查：
  (一)被告警所採集之尿液，經檢驗呈可待因及嗎啡陽性反應，有
    彰化縣警察局鹿港分局委託檢驗尿液代號與真實姓名對照表
    、詮昕科技股份有限公司濫用藥物尿液檢驗報告各乙紙附卷
    可稽（見偵卷第6 、7 頁），足認被告上開自白與事實相符
    。再者，被告前於93年間因施用毒品案件，經國防部中部地
    方軍事法院以93年度臺裁字第125 號裁定送觀察、勒戒後，
    因評定無繼續施用毒品傾向執行完畢釋放，並由國防部中部
    地方軍事法院檢察署檢察官於93年11月3 日以93年度中檢字
    第3693號為不起訴處分確定等情，有臺灣高等法院被告前案
    紀錄表、在監在押全國紀錄表各1 份在卷可資參照，被告於
    前開觀察、勒戒執行完畢釋放後，5 年內再犯本件施用毒品
    犯行，堪可認定。
  (二)另按刑法第62條所謂「發覺」，固非以有偵查犯罪職權之機
    關或人員確知其人犯罪無誤為必要，而於對其發生嫌疑時，
    即得謂為已發覺；但此項對犯人之嫌疑，仍須有確切之根據
    得為合理之可疑者，始足當之，若單純主觀上之懷疑，要不
    得謂已發生嫌疑（最高法院72年臺上字第641 號判例意旨參
    照）。查被告係於97年10月6 日，在有偵查犯罪職權之機關
    或個人發覺其犯罪前，自動向彰化縣警察局鹿港分局海埔派
    出所警員陳清富等人自首其上開施用第一級毒品犯行，此有
    彰化縣警察局鹿港分局海埔派出所97年10月6 日第1 次調查
    筆錄（見偵卷第4 頁）、本院電話洽辦公務記錄單（見本院
    卷）各1 份附卷可稽，足認被告確係在警員未發現有確切之
    根據得為合理懷疑其有本案犯行前，即主動供述其施用第一
    級毒品海洛因，自係符合自首之要件無誤。
  (三)綜上，本件事證明確，被告犯行洵堪認定，應依法論科。
三，按海洛因為毒品危害防制條例第2 條第2 項第1 款所規定之
    第一級毒品，被告施用海洛因之行為，核係犯毒品危害防制
    條例第10條第1 項施用第一級毒品罪。被告為供施用而持有
    毒品之低度行為，應為施用之高度行為所吸收，不另論罪。
    被告前因施用毒品案件，經國防部中部地方軍事法院以94年
    度臺審字第140 號判決處有期徒刑1 年2 月確定，經送監執
    行，於95年8 月24日縮短刑期期滿執行完畢，有臺灣高等法
    院被告前案紀錄表可稽，被告於有期徒刑執行完畢後5 年內
    又故意再犯本案之罪，為累犯，應依刑法第47條第1 項規定
    ，加重其刑。被告於有偵查犯罪職權之機關或個人未發覺之
    本案施用毒品犯行，自首而接受裁判，已如前述，爰依刑法
    第62條前段規定，減輕其刑，並依法先加後減之。爰審酌被
    告曾因施用毒品經送觀察、勒戒，仍未知警惕，又再犯本案
    之罪，足見其雖經觀察、勒戒等治療程序，仍未徹底戒除惡
    習遠離毒害，顯未能善體國家設置觀察、勒戒機構，協助毒
    品施用者戒除毒害之良法美意，惟施用毒品本質上係戕害自
    身健康之行為，尚未嚴重破壞社會秩序或侵害他人權益，暨
    其犯罪之動機、目的、所生危害及犯罪後坦承犯行態度良好
    等一切情狀，量處如主文所示之刑，以示懲儆。
據上論斷，應依刑事訴訟法第273 條之1 第1 項、第299 條第1
項前段，毒品危害防制條例第10條第1 項，刑法第11條前段、第
47條第1 項、第62條前段，判決如主文。
本案經檢察官蔡曉崙到庭執行職務。
中    華    民    國    97    年    12    月    24    日
                       刑事第三庭  法  官  楊舒嵐
以上正本證明與原本無異。
如不服本判決應於收受判決後10日內向本院提出上訴書狀，並應
敘述具體理由；其未敘述上訴理由者，應於上訴期間屆滿後20日
內向本院補提理由書 (均須按他造當事人之人數附繕本)「切勿
逕送上級法院」。
中    華    民    國    97    年    12    月    24    日
                                   書記官  張木松
附錄論罪科刑法條：
毒品危害防制條例第10條第1項
施用第一級毒品者，處 6 月以上 5 年以下有期徒刑。


司法院資訊處製作；財團法人民間司法改革基金會備份。
